最高法院刑事判決　　　　　　九十六年度台上字第四三九八號
上　訴　人　甲○○
選任辯護人　邱新福律師
上列上訴人因違反電信法案件，不服台灣高等法院中華民國九十
四年一月六日第二審判決（九十三年度上訴字第二五九二號，起
訴案號：台灣台北地方法院檢察署九十二年度偵字第二一七八七
號），提起上訴，本院判決如下：
    主  文
原判決撤銷，發回台灣高等法院。
    理  由
本件原判決認定上訴人甲○○與被害人王美雲原為同居男女朋友
關係，於民國九十一年二月四日下午，上訴人駕車至台北市馬偕
醫院與被害人見面，竟意圖為自己不法之所有，利用被害人將手
提包置放在其車內而進入馬偕醫院之際，竊取被害人所有置放在
手提包內之0000000000號行動電話一支（下稱系爭行
動電話）。復基於意圖為自己不法利益之概括犯意，自同年月五
日起至同年四月十六日止，連續多次使用系爭行動電話通信，而
以無線方式盜用他人電信設備通信，合計所得不法利益即電話費
用共新台幣（下同）一萬三千三百三十六元（即九十一年三月份
未繳電話費七千二百六十六元、同年四月份未繳電話費五千二百
五十六元、同年五月份未繳電話費八百十四元）。被害人發現後
雖曾將系爭行動電話辦理停話，然上訴人因知悉被害人相關年籍
資料，隨即辦理復話後繼續盜用，被害人乃於九十一年七月二十
九日報警查獲等情。因而維持第一審依牽連犯從一重論處上訴人
連續意圖為自己不法之利益，以無線方式，盜用他人電信設備通
信罪刑之判決，駁回上訴人在第二審之上訴，固非無見。
惟查：(一)、有罪之判決書，對被告有利之證據不採納者，應說明
其理由，為刑事訴訟法第三百十條第二款所明定。故有罪判決書
對於被告有利之證據，如不加採納，必須說明其不予採納之理由
，否則即難謂無判決不備理由之違誤。是事實審法院應於審判期
日就被告否認犯罪所為有利之辯解事項與證據，予以調查，而於
有罪判決理由內詳加論列，否則率行判決，即屬於法有違。又電
信法第五十六條第一項之罪，係以「意圖為自己或第三人不法之
利益，以有線、無線或其他電磁方式，盜接或盜用他人電信設備
通信」，為其構成要件。上訴人否認使用系爭行動電話有何為自
己不法利益之意圖，辯稱：伊與被害人自八十六年十月間起即開
始同居，其間伊或曾代被害人墊繳房屋貸款，或曾為被害人繳納
健保費，或曾多次匯款予被害人等，伊與被害人間之金錢關係複
雜，被害人欠伊之款項仍未結清；伊使用系爭行動電話係為找被
害人，伊並無為自己不法所有之意圖等語，並提出被害人所出具
之相關文書等為證（原審卷第四十九至六十四頁）。又被害人於
警詢中供稱：伊於九十一年二月十五日，曾要求中華電信公司將
系爭行動電話停話，經伊查知係上訴人陳報伊之資料辦理復話，
上訴人這樣做是為了要找伊，上訴人不願意放棄這一段感情（九
十一年度偵字第一一三八四號卷第九頁）等語。而上訴人上開辯
解各情及其所提出之證據，暨被害人於警詢中上開供述各情是否
屬實，其與上訴人所為是否具有為自己不法利益之意圖攸關，自
應詳予調查釐清論述說明。乃原審就上情未詳予調查釐清，復未
說明其何以不能為有利上訴人論斷之理由，其查證未盡且理由欠
備，遽行判決，難昭折服。(二)、當事人聲請調查之證據，如與本
案之待證事實無關緊要者，事實審法院固可以裁定駁回，毋庸為
無益之調查。若於事實確有重要關係，而又非不易調查或不能調
查者，則為明瞭案情起見，自應依法踐行調查之程序，否則即屬
應於審判期日調查之證據而未予調查之違法。上訴人否認有前揭
犯行，辯稱：伊與被害人於九十一年二月四日仍同居中，系爭行
動電話係被害人借伊使用等情，並聲請傳喚證人林鴻登、吳添熙
、施義明、施義樁等人用以證明上情係屬事實。而原判決說明並
無傳喚上開證人到庭調查之必要，係以被害人已於九十年十二月
十一日，提起民事訴訟請求上訴人返還所租用之房屋，足見上訴
人與被害人於九十年十二月間即已無同居之事實，為其主要依據
。然被害人對上訴人提起上開民事訴訟，是否即能確認上訴人與
被害人於斯時已無同居之事實，尚非全無疑義。而苟林鴻登、吳
添熙、施義明、施義樁等人，到庭證稱上訴人上開辯解各情係屬
事實，則上訴人是否有竊取及盜打系爭行動電話之犯行，即非無
研求斟酌之餘地。又上情與上訴人是否有檢察官所指之犯行攸關
，自應詳予調查釐清論述說明。乃原審就上情未詳予調查釐清，
逕以上開並非明確之理由，即為不利上訴人之推論，其查證未盡
且理由欠備，遽行判決，尚嫌速斷，其審理猶有未盡。上訴意旨
指摘原判決不當，尚非全無理由。按第三審法院應以第二審判決
所確認之事實為判決基礎，刑事訴訟法第三百九十四條第一項前
段定有明文。原判決上述之違背法令，影響於事實之確定，本院
無可據以為裁判，應將原判決撤銷，發回原審法院更為審判。原
判決關於上訴人竊盜部分，認與其盜用他人電信設備通信罪部分
，具有牽連犯裁判上一罪之關係，基於審判不可分之原則，應併
予發回，附此敘明。
據上論結，應依刑事訴訟法第三百九十七條、第四百零一條，判
決如主文。
中　　華　　民　　國　九十六　年　　八　　月　 十六 　日
                      最高法院刑事第一庭
                          審判長法官  董　明　霈
                                法官  林　茂　雄
                                法官  張　祺　祥
                                法官  呂　永　福
                                法官  林　開　任
      本件正本證明與原本無異
                                      書  記  官
中　　華　　民　　國　九十六　年　　八　　月　二十二　日
                                                Ａ
